【裁判字號】    97,訴,1011
【裁判日期】    970721
【裁判案由】    偽造有價證券
【裁判全文】
臺灣臺北地方法院刑事判決              97年度訴字第1011號
聲  請  人  臺灣臺北地方法院檢察署檢察官
被      告  乙○○
指定辯護人  甲○公設辯護人  沈芳萍
上列被告因偽造有價證券案件，經檢察官提起公訴（96年度偵字
第25390號），甲○判決如下：
    主  文
乙○○意圖供行使之用，而偽造有價證券，處有期徒刑貳年。緩
刑伍年。如附表所示之本票貳紙，均沒收。
    事  實
一、乙○○與丙○○為堂兄弟關係，因乙○○認丙○○所有位於
    臺北市大安區○○○路○段303號之房屋本為祖產，為阻止丙
    ○○另行出賣予第三人，乙○○竟意圖供行使之用，於96年
    6月25日前某日，在臺北市○○區○○路154巷29號3樓居所
    ，未經丙○○同意，以偽造丙○○署名並按捺其本人指印之
    方式，接續偽造發票人為丙○○、票號分別為：CH NO6374
    55號、CH NO637458號，發票日分別為95年8月17日、96年3
    月1日，到期日分別為96年2月18日、96年4月29日，面額分
    別新臺幣（下同）5萬元及1,500萬元之本票共2紙，於96年6
    月25日持向甲○聲請1,500萬元支付命令及5萬元本票裁定而
    行使，致甲○於96年6月27日經實質審查後誤認係丙○○所
    簽立，核發96年度促字第25646號支付命令及96年度票字第
    45394號裁定。嗣丙○○收到前揭支付命令、本票裁定始發
    現上情。
二、案經丙○○訴由臺灣臺北地方法院檢察署檢察官偵查起訴。
    理  由
一、程序事項：被告以外之人於審判外之言詞或書面陳述，除法
    律有規定者外，不得作為證據，刑事訴訟法第159條第1項固
    有明文；惟被告以外之人於審判外之陳述，雖不符同法第15
    9條之1至之4規定，而經當事人於審判程序同意作為證據，
    法院審酌該言詞陳述或書面陳述作成時之情況，認為適當者
    ，亦得為證據。又當事人、代理人或辯護人於法院調查證據
    時，知有第159條第1項不得為證據之情形，而未於言詞辯論
    終結前聲明異議者，視為有前項之同意，同法第159條之5亦
    定有明文。本件被告乙○○、辯護人及檢察官於甲○審判程
    序中對於本案證人丙○○於偵查中之證述暨其他相關具傳聞
    性質之證據資料之證據能力，均表示沒有爭執，且迄於言詞
    辯論終結前亦未聲明異議。甲○審酌本案證人之陳述及證據
    資料作成時之情況，核無違法取證或其他瑕疵，認為以之作
    為證據為適當，前述證人於審判外之陳述及相關證據資料，
    自得做為證據。
二、上揭犯罪事實，業據被告乙○○於偵查中、甲○審理時坦承
    在卷（見甲○卷第29頁背面，96年度偵字第8487號卷第51頁
    ），核與證人丙○○所證述之情節大致相符（見同上偵字卷
    第10頁至第12頁以下、甲○卷第30頁背面至第31頁），此外
    ，並有甲○96年度促字第25646號支付命令及96年度票字第
    45394號裁定及本票影本2紙、民事聲請狀等件可稽（見96年
    度促字第25646號支付命令及96年度票字第45394號裁定卷）
    。是依上開補強證據足認被告出於任意性之自白與事實相符
    ，本件事證已明確，被告之上揭犯行堪以認定，應予依法論
    科。
三、按行使偽造之有價證券以使人交付財物，本即含有詐欺之性
    質，如果所交付之財物，即係該證券本身之價值，其詐欺取
    財仍屬行使偽造有價證券之行為，不另論以詐欺取財罪；但
    如行使該偽造之有價證券，係供擔保或作為新債清償而借款
    ，則其借款之行為，已屬行使偽造有價證券行為以外之另一
    行為，即應再論以詐欺取財罪，並依牽連犯關係，從一重處
    斷（最高法院90年度台上字第5416號判決意旨參照）。查被
    告偽造丙○○署名，並按捺自己指印於上開本票2紙而偽造
    前揭有價證券，並持該2紙本票分別向甲○聲請核發支付命
    令及本票裁定，其目的亦係主張行使該證券本身之價值，依
    上開說明，此部分自無另論以詐欺取財犯行。是核被告乙○
    ○所為，係犯刑法係犯第201條第1項之偽造有價證券罪，其
    偽造署名之行為，係偽造有價證券之部分行為；行使偽造有
    價證券之低度行為，為偽造有價證券之高度行為所吸收，均
    不另論罪。又按數行為於同時同地或密切接近之時地實施，
    侵害同一之法益，各行為之獨立性極為薄弱，依一般社會健
    全觀念，在時間差距上，難以強行分開，在刑法評價上，以
    視為數個舉動之接續施行，合為包括之一行為予以評價，較
    為合理，則屬接續犯。本件被告於同日在同一地點，偽造上
    開本票2紙，並於96年6月25日向甲○提出後加以行使之犯行
    ，其所侵害之法益相同，所行使對象亦屬同一，況其行為之
    初係基於為阻止丙○○將祖產另行出賣予第三人而為，則被
    告所為難以強行分開評價，應為數個舉動之接續施行，為接
    續犯，而僅構成一個犯罪行為，則檢察官認此部分應予分論
    併罰，尚屬有誤。又其持偽造之本票向法院聲請裁定本票強
    制執行及聲請核發支付命令，均係依非訟事件法或民事訴訟
    法為之，於法院審理時需經審認該票據是否具備發票要件，
    或該支付命令所憑債權證明文件即本件票據是否有效，要屬
    實體審查，附此敘明。次查，被告偽造有價證券之行為，固
    值非難，惟被告犯罪之動機係因阻止丙○○將祖產另行出賣
    予第三人，與告訴人間為堂兄弟關係，再者，告訴人即證人
    丙○○亦表明願意原諒被告，並已達成和解，有審判筆錄、
    和解書在卷可稽（見甲○卷第18、25頁），而刑法第201條
    第1項偽造有價證券罪之法定刑有期徒刑部分為3年以上10
    年以下有期徒刑，於此情形下即使僅判處法定最低刑度，猶
    嫌過重，而有情輕法重之情形，在客觀上足以引起一般同情
    ，是其犯罪情狀尚堪憫恕，甲○認為處以法定最輕刑度仍嫌
    過重，爰依刑法第59條之規定，酌量減輕其刑。爰審酌被告
    素行、智識程度、行為動機、目的、手段，所為破壞社會金
    融交易安全，所生危害非淺，惟念其犯罪後坦承犯行，態度
    良好等一切情狀，量處如主文所示之刑，以示懲儆。至於被
    告雖於83年間因傷害等案件，分經判處有期徒刑2月、2月，
    罰金2千元確定，有期徒刑部分經定應執行刑3月，並於84
    年2月21日執行完畢，惟其於5年內未曾因故意犯罪受有期徒
    刑以上刑之宣告，有臺灣高等法院被告前案紀錄表在卷可憑
    ，被告因一時失慮，致罹刑章，經此偵審科刑之教訓後，當
    知所警惕，且佐以被告已與告訴人丙○○達成和解，告訴人
    並向甲○表示其已原諒被告，業如上述，甲○認被告所宣告
    之刑，以暫不執行為適當，爰宣告被告緩刑5年，用啟自新
    。又被告乙○○所偽造如附表所示之本票2紙，依刑法第205
    條規定，就偽造之有價證券係採義務沒收主義，不問屬於犯
    人與否，均應予以沒收（最高法院92年台上字第2304號判決
    意旨、臺灣高等法院暨所屬法院90年法律座談會刑事類提案
    第5號決議參照），是如附表所示本票2紙應依刑法第205條
    之規定，併予宣告沒收。偽造之「丙○○」署名2枚、指印2
    枚，係附著於上開2紙本票票上，已隨該本票之沒收而包括
    在內，毋庸再為沒收之諭知。
據上論斷，應依刑事訴訟法第299條第1項前段，刑法第201條第
1項、第59條、第74條第1項第2款、第205條，刑法施行法第1條
之1，判決如主文。
本案經檢察官蕭方舟到庭執行職務。
中    華    民    國    97    年     7    月    21    日
                  刑事第十庭  審判長法  官   林春鈴
                                    法  官   林柏泓
                                    法  官   呂煜仁
上正本證明與原本無異。
如不服本判決，應於判決送達後10日內向甲○提出上訴狀（應抄
附繕本）。告訴人或被害人如對於本判決不服者，應具備理由請
求檢察官上訴，其上訴期間之計算係以檢察官收受判決正本之日
期為準。
                                    書記官   陳泰寧
中    華    民    國    97    年    7     月    22    日
附錄本案論罪科刑法條全文：
刑法第201條
意圖供行使之用，而偽造、變造公債票、公司股票或其他有價證
券者，處3 年以上10年以下有期徒刑，得併科3 千元以下罰金。
行使偽造、變造之公債票、公司股票或其他有價證券，或意圖供
行使之用，而收集或交付於人者，處1 年以上7 年以下有期徒刑
，得併科3 千元以下罰金。
附表：
┌──┬────┬────┬─────┬─────┬─────┐
│編號│票據號碼│發 票 人│發  票  日│金      額│到  期  日│
├──┼────┼────┼─────┼─────┼─────┤
│一  │CH      │丙○○  │95年8月17 │新台幣5萬 │96年2月18 │
│    │NO637455│        │日        │元        │日        │
├──┼────┼────┼─────┼─────┼─────┤
│二  │CH      │同上    │96年3月1日│新台幣1500│96年4月29 │
│    │NO637458│        │          │萬元      │日        │
└──┴────┴────┴─────┴─────┴─────┘


司法院資訊處製作；財團法人民間司法改革基金會備份。
